【裁判字號】    98,訴,631
【裁判日期】    980716
【裁判案由】    毒品危害防制條例
【裁判全文】
臺灣基隆地方法院刑事判決               98年度訴字第631號
公  訴  人  臺灣基隆地方法院檢察署檢察官
被      告  乙○○
                    （現另案於臺灣基隆監獄執行中）
上列被告因違反毒品危害防制條例案件，經檢察官提起公訴（98
年度毒偵字第946 號），因被告所犯為死刑、無期徒刑、最輕本
刑為3 年以上有期徒刑或高等法院管轄第一審案件以外之罪，且
於準備程序進行中，被告先就被訴事實為有罪之陳述，經本院合
議庭裁定進行簡式審判程序，判決如下：
    主  文
乙○○施用第一級毒品，累犯，處有期徒刑捌月；又施用第二級
毒品，累犯，處有期徒刑月。應執行有期徒刑玖月。
    事  實
一、乙○○前因施用毒品案件，經觀察、勒戒後，因認無繼續施
    用毒品之傾向，於民國87年6 月20日執行完畢釋放，並經本
    院以86年度訴字第566 號判決判處免刑確定；次因於觀察、
    勒戒執行完畢釋放後5 年內再度施用第一級毒品案件，經觀
    察、勒戒後，因認有繼續施用毒品之傾向，經本院以88年度
    毒聲字第1829號裁定令入戒治處所強制戒治，於89年2 月10
    日因停止戒治接續執行另案徒刑，期滿未經撤銷停止戒治，
    於89年9 月4 日執行完畢，並因同案經臺灣基隆地方法院檢
    察署檢察官以88年度偵緝字第352 號聲請以簡易判決處刑，
    由本院改依通常程序審理，以88年度易字第475 號判決判處
    有期徒刑10月確定；復因施用第一級毒品案件，經本院以89
    年度毒聲字第2269號裁定令入戒治處所強制戒治，於90年9
    月28日因停止戒治接續執行另案徒刑，期滿未經撤銷停止戒
    治，於91年2 月5 日執行完畢，並因同案經本院以89年度易
    字第765 號判決判處有期徒刑9 月確定，與上開88年度易字
    第475 號判決所科之刑接續執行，於92年1 月25日因縮刑期
    滿執行完畢（未構成累犯）；又因施用第一級毒品案件，經
    本院以95年度訴緝字第34號判決判處有期徒刑1 年確定；再
    因3 次施用第一級毒品案件，經本院以97年度訴字第1674號
    判決分別判處刑責，定應執行有期徒刑1 年2 月確定（尚未
    執行完畢）。另因竊盜案件，經本院以95年度易緝字第24號
    判決判處有期徒刑9 月確定；復因竊盜案件，經本院以96年
    度易字第175 號判決判處有期徒刑3 月、7 月，應執行有期
    徒刑8 月確定，再由本院依據中華民國96年罪犯減刑條例之
    規定，就上開95年度易緝字第24號、95年度訴緝字第34號及
    96年度易字第175 號判決所科之刑，以96年度聲減字第598
    號裁定分別減刑，並定應執行有期徒刑1 年3 月，於97年4
    月27日因縮刑期滿執行完畢（構成累犯）。
二、詎乙○○仍未戒除毒癮惡習，於98年4 月12日上午某時，在
    位於基隆市中山區○○○路12巷5 號3 樓居所，以將第一級
    毒品海洛因摻入香菸內點燃吸食之方式，施用第一級毒品；
    復另行起意，於上開時、地，以將第二級毒品安非他命置放
    於鋁箔紙上，下以火燒烤後，吸食所生煙霧之方式，施用第
    二級毒品。嗣其於98年4 月12日晚間7 時許，在上址居所，
    因另案為警拘提到案，並經警採集其尿液檢體送驗後，始悉
    上情。
三、案經基隆市警察局第四分局報請臺灣基隆地方法院檢察署檢
    察官偵查起訴。
    理  由
壹、程序事項
    被告乙○○所犯者非為死刑、無期徒刑、最輕本刑為3 年以
    上有期徒刑之罪或高等法院管轄第一審案件，其於準備程序
    進行中，先就被訴事實為有罪之陳述，經告知其簡式審判程
    序之旨，並聽取公訴人、被告之意見後，本院合議庭依刑事
    訴訟法第273 條之1 第1 項之規定，裁定由受命法官獨任以
    簡式審判程序進行本案之審理。
貳、實體事項
一、事實認定部分
    上開事實，業據被告於本院審理時坦承不諱，且被告為警查
    獲後，採集之尿液檢體經送臺灣尖端先進生技醫藥股份有限
    公司檢驗，確呈海洛因代謝物嗎啡、可待因及安非他命類之
    陽性檢驗結果，此有該公司98年4 月24日出具之濫用藥物檢
    驗報告及基隆市警察局偵辦毒品案件尿液檢體對照表附卷可
    稽，足認被告之自白與事實相符，本件事證明確，被告犯行
    應堪認定。
二、論罪科刑部分
（一）按毒品危害防制條例於92年7 月9 日修正公布，自93年1
      月9 日施行，其中第20條、第23條將施用毒品之刑事處遇
      程序，區分為「初犯」、「5 年內再犯」及「5 年後再犯
      」，依其立法理由之說明：「初犯」，經觀察、勒戒或強
      制戒治後，應為不起訴處分或不付審理之裁定；經觀察、
      勒戒或強制戒治執行完畢釋放後，「5 年內再犯」者，因
      其再犯率甚高，原實施之觀察、勒戒及強制戒治既已無法
      收其實效，爰依法追訴或裁定交付審理，至於經觀察、勒
      戒或強制戒治執行完畢釋放後，「5 年後再犯」者，前所
      實施之觀察、勒戒或強制戒治已足以遮斷其施用毒品之毒
      癮，為期自新及協助其斷除毒癮，仍適用「初犯」之規定
      ，先經觀察、勒戒或強制戒治之程序，從而，僅限於「初
      犯」及「5 年後再犯」2 種情形，始應先經觀察、勒戒或
      強制戒治程序，倘被告於5 年內已再犯，經依法追訴處罰
      ，縱其第3 次（或第3 次以上）再度施用毒品之時間，在
      初犯經觀察、勒戒或強制戒治執行完畢釋放5 年以後，已
      不合於「5 年後再犯」之規定，且因已於「5 年內再犯」
      ，顯見其再犯率甚高，原實施觀察、勒戒或強制戒治，已
      無法收其實效，應依該條例第10條處罰（最高法院95年第
      7 次、97年第5 次刑事庭會議決議可資參照）。本件被告
      前因施用毒品案件，經觀察、勒戒後，因認無繼續施用毒
      品之傾向，於87年6 月20日執行完畢釋放，並經本院以86
      年度訴字第566 號判決判處免刑確定；次因於觀察、勒戒
      執行完畢釋放後5 年內再度施用第一級毒品案件，經觀察
      、勒戒後，因認有繼續施用毒品之傾向，經本院以88年度
      毒聲字第1829號裁定令入戒治處所強制戒治，於89年2 月
      10日因停止戒治接續執行另案徒刑，期滿未經撤銷停止戒
      治，於89年9 月4 日執行完畢，並因同案經前開檢察署檢
      察官以88年度偵緝字第352 號聲請以簡易判決處刑，由本
      院改依通常程序審理，以88年度易字第475 號判決判處有
      期徒刑10月確定；復因施用第一級毒品案件，經本院以89
      年度毒聲字第2269號裁定令入戒治處所強制戒治，於90年
      9 月28日因停止戒治接續執行另案徒刑，期滿未經撤銷停
      止戒治，於91年2 月5 日執行完畢，並因同案經本院以89
      年度易字第765 號判決判處有期徒刑9 月確定；又因施用
      第一級毒品案件，經本院以95年度訴緝字第34號判決判處
      有期徒刑1 年確定；再因3 次施用第一級毒品案件，經本
      院以97年度訴字第1674號判決分別判處刑責，並定應執行
      有期徒刑1 年2 月確定，此有臺灣高等法院被告前案紀錄
      表在卷可稽，是被告於所受觀察、勒戒執行完畢釋放後5
      年內已再犯，且經依法追訴處罰，足認原實施觀察、勒戒
      無法收其實效，縱被告本次犯行係於所受觀察、勒戒執行
      完畢釋放後5 年後所為，揆諸首揭說明，仍不合於毒品危
      害防制條例第20條第3 項規定之「5 年後再犯」，且因被
      告係於「5 年內再犯」，顯見其再犯率甚高，即應依法處
      罰。
（二）核被告所為，係犯毒品危害防制條例第10條第1 、2 項之
      施用第一、二級毒品罪。被告持有第一級毒品海洛因及第
      二級毒品安非他命以供施用，持有之低度行為應為施用之
      高度行為所吸收，均不另論罪。
（三）被告所為施用第一、二級毒品之行為，犯意各別，所犯為
      構成要件相異之罪，應予分論併罰。
（四）被告曾受如事實欄所載之徒刑執行完畢，此有臺灣高等法
      院被告前案紀錄表在卷供參，其受徒刑之執行完畢，再為
      本件施用第一、二級毒品之犯行，係於5 年以內故意再犯
      有期徒刑以上之罪，均為累犯，應分別依刑法第47條第1
      項之規定加重其刑。
（五）爰審酌被告經觀察、勒戒及強制戒治，並屢經刑罰矯治後
      ，竟未戒除毒癮之惡習，而再三施用毒品，顯認缺乏戒斷
      決心，然其所為僅屬戕害自身之行為，未侵犯其他法益，
      且於本院審理時坦認犯行，犯後態度尚屬良好等一切情狀
      ，分別量處如主文所示之刑，並依法定其應執行之刑。
據上論斷，應依刑事訴訟法第273 條之1 第1 項、第299 條第1
項前段，毒品危害防制條例第10條第1 項、第2 項、第23條第2
項，刑法第11條前段、第47條第1 項、第51條第5 款，判決如主
文。
本案經檢察官甲○○到庭執行職務。
中    華    民    國    98    年    7     月    16    日
                  刑事第二庭法    官  邰婉玲
以上正本證明與原本無異。
如不服本判決應於收受送達後10日內向本院提出上訴書狀，並應
敘述具體理由；其未敘述上訴理由者，應於上訴期間屆滿後20日
內向本院補提理由書（均須按他造當事人之人數附繕本）「切勿
逕送上級法院」。
中    華    民    國    98    年    7     月    16    日
                            書 記 官  彭筠凱
附錄所犯法條：
毒品危害防制條例第10條
施用第一級毒品者，處 6 月以上 5 年以下有期徒刑。
施用第二級毒品者，處 3 年以下有期徒刑。


司法院資訊處製作；財團法人民間司法改革基金會備份。
